【裁判字號】    97,交上易,545
【裁判日期】    970515
【裁判案由】    過失致死等
【裁判全文】
臺灣高等法院臺中分院刑事判決       97年度交上易字第545號
上  訴  人  臺灣彰化地方法院檢察署檢察官
被      告  乙○○
上列上訴人因被告過失致死等案件，不服臺灣彰化地方法院97年
度交訴字第5號，中華民國97年1月31日第一審判決（起訴案號：
臺灣彰化地方法院檢察署96年度偵字第11360號），提起上訴，
本院判決如下：
    主  文
原判決關於乙○○酒後不能安全駕駛動力交通工具而駕駛及定執
行刑部分撤銷。
乙○○服用酒類，不能安全駕駛動力交通工具而駕駛，處有期徒
刑陸月。
其他上訴駁回。
第二項撤銷改判所處之刑，與上訴駁回部分所處之有期徒刑壹年
貳月，應執行有期徒刑壹年陸月。
    事  實
一、乙○○自民國九十六年九月二十七日十七時三十分許起，在
    彰化縣員林鎮○○路朋友家中飲用高梁酒二杯，明知汽車駕
    駛人於飲用酒類後，其吐氣所含酒精濃度超過每公升零點二
    五毫克者，不得駕車，且其飲酒後已達於不能安全駕駛動力
    交通工具之程度，猶於甫飲畢未久約十八時三十分許，自該
    處駕駛車牌號碼ＱＵ─０一四三號自用小客車，沿同縣埔心
    鄉○○村○○路由東往西方向行駛欲返回住處，嗣行經中正
    路與成功路口時，本應注意飲酒後吐氣所含酒精成分超過每
    公升０．二五毫克以上者，不得駕車，且應注意汽車行駛時
    ，駕駛人應注意車前狀況，並隨時採取必要之安全措施，而
    當時雖係夜間但有照明、天候晴、柏油路面乾燥無缺陷、無
    障礙物、視距良好，又無其他不能注意之情事，竟疏於注意
    車前狀況，因飲酒後操控車輛能力已受影響，以致所駕自用
    小客車撞擊是時沿成功路自北往南方向行駛至上開路口由吳
    陳芙蓉騎乘之腳踏車，吳陳芙蓉因而人車倒地，受有顱腦損
    傷之傷害，雖經送醫急救，惟於到院前即死亡。俟經警據報
    前往處理，測得乙○○呼氣含酒精濃度為每公升零點八一毫
    克（ｍｇ／ｌ），已達於不能安全駕駛動力交通工具之程度
    ，始查悉上情。
二、案經臺灣彰化地方法院檢察署檢察官據報相驗後自動檢舉偵
    查起訴。
    理  由
一、上揭犯罪事實，業據被告於原審及本院審理時坦承不諱，並
    經被害人之子吳青峰於警詢、偵訊時證述明確，復有道路交
    通事故現場圖、道路交通事故調查報告表(一)、(二)、行政院衛
    生署彰化醫院診斷證明書、彰化縣警察局溪湖分局道路交通
    事故當事人酒精測定紀錄表、彰化縣警察局舉發違反道路交
    通管理事件通知單及照片十幀附卷可稽；而被害人吳陳芙蓉
    確因本件車禍死亡，亦經臺灣彰化地方法院檢察署檢察官督
    同檢驗員相驗屬實，製有驗斷書、勘驗筆錄、相驗屍體證明
    書各一份及相驗照片在卷足憑。按汽車駕駛人飲酒後其吐氣
    所含酒精成份超過每公升０‧二五毫克以上者不得駕車，道
    路交通安全規則第一百十四條第二款定有明文。而服用酒類
    不能安全駕駛動力交通工具之認定，參考德國、美國之認定
    標準，對於駕駛人於呼氣中酒精濃度達每公升零點五五毫克
    以上，血液濃度達百分之０．一一以上者，肇事率為一般正
    常人之十倍，應認為已達不能安全駕駛之標準；至於上揭數
    值以下之行為，如輔以其他客觀事實得作為「不能安全駕駛
    」之判斷時，亦應依刑法第一百八十五條之三之規定移送法
    辦處以刑罰，法務部八十八年五月十八日法八八檢字第００
    一六六九號函釋甚明；另就醫學文獻所知，酒精對人體的影
    響程度依血液中酒精濃度而定，當吐氣濃度達每公升０．五
    五毫克時，將造成反應較慢、感覺減低、影響駕駛等輕到中
    度之酒精中毒症狀。本案被告於車禍後，經測得其呼氣含酒
    精濃度為每公升零點八一毫克（ｍｇ／ｌ），足證被告不勝
    酒力，無法妥適操控車輛以致肇事，已達不能安全駕駛動力
    交通工具之程度，甚為顯然。又按汽車行駛時，駕駛人應注
    意車前狀況，並隨時採取必要之安全措施，道路交通安全規
    則第九十四條第三項亦有明定。被告考領有適當之駕駛執照
    ，業經道路交通事故調查報告表(二)載明，其當熟知上揭規定
    ，是被告駕車時，依法即負有前開注意義務，而依卷附道路
    交通事故調查報告表(一)所載，當時雖係夜間但有照明、天候
    晴、柏油路面乾燥無缺陷、無障礙物、視距良好，又無其他
    不能注意之情事，詎其於行經肇事處時，竟疏未遵守上開規
    定，因飲酒後操控車輛能力已受影響，以致所駕自用小客車
    撞擊吳陳芙蓉騎乘之腳踏車，導致吳陳芙蓉倒地後受有顱腦
    損傷之傷害，雖經送醫急救，然於到醫院前即已死亡，其有
    過失甚明，足徵被告前揭自白應與事實相符。而被害人因本
    件車禍死亡業如前述，是被告之酒後駕駛行為與被害人死亡
    間，顯有相當因果關係存在。綜上，本案事證明確，被告公
    共危險及過失致死犯行，至堪認定，應依法論科。
二、核被告所為，酒醉駕車部分，係犯刑法第一百八十五條之三
    之酒後不能安全駕駛動力交通工具而駕駛罪；因過失行為致
    被害人死亡部分，則犯刑法第二百七十六條第一項之過失致
    人於死罪。被告所犯前開二罪間，一為故意犯行，一為過失
    犯行，行為互殊，應予分論併罰。被告於酒後駕車，因而致
    人死亡，依法應負刑事責任，所犯過失致死部分應依道路交
    通管理處罰條例第八十六條第一項規定加重其刑。原審以被
    告過失行為致被害人死亡部分犯罪事證明確，依據刑法第二
    百七十六條第一項規定予以論罪，並審酌其過失犯行造成被
    害人死亡之結果，所生危害重大，迄今仍未能與被害人家屬
    達成和解，兼衡被告素行及犯後坦承犯行之態度等一切情狀
    ，判處被告有期徒刑一年二月，其認事用法核無違誤，量刑
    亦稱妥適，檢察官上訴指摘原審判決就此部分量刑過輕，並
    無理由，應予駁回。又原審認被告酒醉駕車部分犯罪事證明
    確，予以論罪科刑，固非無見，惟被告酒測值為每公升零點
    八一毫克（ｍｇ／ｌ），高出標準值每公升０‧二五毫克（
    ｍｇ／ｌ）甚多，竟仍於酒後開車上路，置交通安全及他人
    生命身體於度外，情節非輕，原審僅量處被告有期徒刑三月
    應屬過輕，檢察官據告訴人請求提起上訴指摘原審判決量刑
    不當，即非無理由，而原審判決就此部分量刑既有如上失衡
    之處，即屬無可維持，應由本院就此部分及已失所附麗之定
    執行刑部分均予撤銷改判，爰審酌酒後不應駕車之觀念，已
    透過學校教育、政令宣導及各類媒體廣為介紹傳達各界週知
    多年，被告對於酒醉駕車之危險性，應有相當之認識，詎其
    明知飲酒後精神狀態已受相當影響，僅圖一己往來交通之便
    ，率爾駕駛車輛外出，實乏尊重其他用路人生命、財產安全
    之觀念，此次酒後駕車並致被害人死亡，酒測值高達每公升
    零點八一毫克（ｍｇ／ｌ），以及被告犯罪後態度等一切情
    狀，就被告所犯酒醉駕車部分，量處如主文第二項所示之刑
    ，並與上訴駁回部分定應執行刑示懲。
據上論斷，應依刑事訴訟法第三百六十八條、第三百六十九條第
一項前段、第三百六十四條、第二百九十九條第一項前段，刑法
第一百八十五條之三、第五十一條第五款，刑法施行法第一條之
一，判決如主文。
本案經檢察官甲○○到庭執行職務。
中    華    民    國    97    年    5     月    15    日
            刑事第一庭  審判長法  官  陳  紀  綱
                              法  官  張  智  雄
                              法  官  姚  勳  昌
上列正本證明與原本無異。
不得上訴。
                              書記官  吳  宗  玲
中    華    民    國    97    年    5     月    15    日
附錄本判決論罪科刑法條：
刑法第一百八十五條之三：
服用毒品、麻醉藥品、酒類或其他相類之物，不能安全駕駛動力
交通工具而駕駛者，處一年以下有期徒刑、拘役或三萬元以下罰
金。
刑法第二百七十六條第一項：
因過失致人於死者，處二年以下有期徒刑、拘役或二千元以下罰
金。


司法院資訊處製作；財團法人民間司法改革基金會備份。
